【裁判字號】    99,易,570
【裁判日期】    991130
【裁判案由】    違反毒品危害防制條例
【裁判全文】
臺灣雲林地方法院刑事判決               99年度易字第570號
公  訴  人  臺灣雲林地方法院檢察署檢察官
被      告  王淑玲
上列被告因違反毒品危害防制條例案件，經檢察官提起公訴（99
年度毒偵字第1138號、第1012號），被告於準備程序期日就被訴
事實為有罪陳述，本院進行簡式審判程序，並判決如下：
    主  文
王淑玲施用第二級毒品，累犯，處有期徒刑柒月。又施用第二級
毒品，累犯，處有期徒刑柒月。扣案之吸管壹支、燈泡壹顆、打
火機壹個，均沒收。應執行有期徒刑拾月。扣案之吸管壹支、燈
泡壹顆、打火機壹個，均沒收。
    事  實
一、王淑玲前因施用毒品案件，經送強制戒治，於民國89年3 月
    7 日執行完畢釋放出所，由臺灣雲林地方法院檢察署檢察官
    以89年度戒毒偵字第21號為不起訴處分確定。復於89年11月
    間某日起至同年12月29日止因施用第二級毒品案件，經送強
    制戒治並起訴，由本院以90年度虎簡字第62號判處有期徒刑
    6 月確定；又於90年5 月間因施用第二級毒品案件，經本院
    以90年度易字第689 號判處有期徒刑1 年確定，上開強制戒
    治部分，於91年2 月15日停止戒治處分付保護管束，於91年
    5 月14日戒治期滿執行完畢，上開2 罪經裁定合併定應執行
    有期徒刑1 年4 月，並於92年4 月1 日假釋出監，於92年5
    月21日假釋期滿未經撤銷，以已執行完畢論。又先後因施用
    第二級毒品案件，經同院以95年度易字第52號、97年度易字
    第863 號各判處有期徒刑1 年4 月（減為有期徒刑8 月）、
    6 月，分別於96年7 月16日、98年7 月4 日執行完畢。最近
    1 次於98年間因施用第二級毒品案件，經同院以98年度易字
    第548 號判處有期徒刑5 月確定，甫於99年5 月22日執行完
    畢。詎其仍未戒除毒癮，分別基於施用第二級毒品甲基安非
    他命之犯意，先後：
  (一)於99年7 月16日為警採尿時起回溯96小時內之某時許，在雲
    林縣西螺鎮大新里大新165 號之2 住處內，以將甲基安非他
    命置於玻璃球內，以火燒烤使之產生煙霧後吸食其煙霧之方
    式，施用第二級毒品甲基安非他命1 次。嗣因屬施用毒品列
    表管制人，於99年7 月16日經警採集其尿液送驗，檢出甲基
    安非他命、安非他命陽性反應【以上為99年度易字第570 號
    部分】。
  (二)於99年8 月3 日凌晨某時許，在上開住處內，以將甲基安非
    他命置於玻璃球內，以火燒烤使之產生煙霧後吸食其煙霧之
    方式，施用第二級毒品甲基安非他命1 次。嗣於99年8 月3
    日9 時58分許，在雲林縣莿桐鄉○○村○○路164 號前，為
    警見其行跡可疑，經其同意後扣得吸管1 支、燈泡1 顆、打
    火機1 個等物，並採集其尿液送驗，檢出甲基安非他命、安
    非他命陽性反應，而查悉上情【以上為99年度易字第632 號
    部分】。
二、案經雲林縣警察局斗六分局報告臺灣雲林地方法院檢察署檢
    察官偵查起訴。
    理  由
一、本件被告所犯為死刑、無期徒刑、最輕本刑為三年以上有期
    徒刑以外之罪，亦非屬高等法院管轄之第一審案件，其於準
    備程序進行中，先就被訴事實為有罪之陳述，經法官告知簡
    式審判程序之旨，並聽取公訴檢察官之意見後，依刑事訴訟
    法第273 條之1 第1 項、第273 條之2 等規定，裁定進行簡
    式審判程序，且不受同法第159 條第1 項、第161 條之2 、
    第161 條之3 、第163 條之1 及第164 條至第170 條所規定
    證據能力認定及調查方式之限制，合先敘明。
二、上開事實，業經被告於本院審理時坦承不諱，而被告於99年
    7 月16日8 時50分、99年8 月3 日11時30分許，分別得其同
    意後為警所採集之尿液，經送往詮昕科技股份有限公司以酵
    素免疫分析法EIA 篩檢及氣相層析質譜儀GC／MS檢驗之結果
    ，確呈現甲基安非他命陽性反應，此有應受尿液採驗人尿液
    檢體採集送驗紀錄表2 份及臺灣檢驗科技股份有限公司99年
    7 月28日、99年8 月26日濫用藥物尿液檢驗報告各1 份附卷
    可稽（第1138號偵卷第13、14頁，第1012號偵卷第46、47頁
    ），復有扣案被告施用甲基安非他命使用之吸管1 支、燈泡
    1 顆、打火機1 個可資佐證，足認被告前開自白核與事證相
    符，應堪採信。再按毒品危害防制條例於92年7 月9 日修正
    公布，自93年1 月9 日施行，其中第20條將施用毒品之刑事
    處遇程序，區分為「初犯」及「5 年內再犯」、「5 年後再
    犯」。而依修正後之規定，僅限於「初犯」及「5 年後再犯
    」2 種情形，始應先經觀察、勒戒或強制戒治程序。倘被告
    於5 年內已再犯，經依法追訴處罰，縱其第3 次（或第3 次
    以上）再度施用毒品之時間，在初犯經觀察、勒戒或強制戒
    治執行完畢釋放5 年以後，已不合於「5 年後再犯」之規定
    ，且因已於「5 年內再犯」，顯見其再犯率甚高，原實施觀
    察、勒戒或強制戒治，已無法收其實效，即應依該條例第10
    條處罰（最高法院95年度第7 次刑事庭會議決議參照）。經
    查，被告前因施用毒品案件，經送強制戒治，於89年3 月7
    日執行完畢釋放出所；復於89年11月間某日起至同年12月29
    日止因施用第二級毒品案件，經送強制戒治並起訴，由本院
    以90年度虎簡字第62號判處有期徒刑6 月確定；又於90年5
    月間因施用第二級毒品案件，經本院以90年度易字第689 號
    判處有期徒刑1 年確定，上開強制戒治部分，於91年2 月15
    日停止戒治處分付保護管束，於91年5 月14日戒治期滿執行
    完畢，上開2 罪經裁定合併定應執行有期徒刑1 年4 月，並
    於92年4 月1 日假釋出監，於92年5 月21日假釋期滿未經撤
    銷，以已執行完畢論。又先後因施用第二級毒品案件，經同
    院以95年度易字第52號、97年度易字第863 號各判處有期徒
    刑1 年4 月（減為有期徒刑8 月）、6 月，分別於96年7 月
    16日、98年7 月4 日執行完畢。最近1 次於98年間因施用第
    二級毒品案件，經同院以98年度易字第548 號判處有期徒刑
    5 月確定，甫於99年5 月22日執行完畢，此有臺灣高等法院
    被告前案紀錄表1 份附卷可憑，是本件被告雖係於受強制戒
    治執行完畢後5 年後，再犯本件毒品危害防制條例第10條第
    2 項之罪，惟因前述5 年內曾另再犯施用毒品罪名而屬3 犯
    以上，經依法予以追訴，事證明確。是本件被告上開犯行，
    均堪以認定，應依法論科。
三、論罪科刑：
  (一)本件核被告所為，均係犯毒品危害防制條例第10條第2 項之
    施用第二級毒品罪。又被告持有第二級毒品之低度行為，應
    為施用之高度行為所吸收，不另論罪。
  (二)被告所犯2 次施用第二級毒品罪，犯意、行為個別，應分論
    併罰。
  (三)再查，被告有前述犯罪事實欄所記載之前科紀錄，此亦有臺
    灣高等法院被告前案紀錄表1 份附卷足憑，故被告於受有期
    徒刑執行完畢後，5 年內故意再犯本件有期徒刑以上之罪，
    依刑法第47條第1 項規定，均為累犯，應依各法加重其刑。
  (四)爰審酌施用毒品行為的本質是藥物濫用、物質依賴，自殘性
    明顯，侵害性卻隱晦。是基於施用毒品的此一特性，毒品危
    害防制條例第10條第1 項、第2 項的刑罰，就須與同條例第
    20條的保安處分比擬觀察，而不應與一般犯罪的刑罰等量齊
    觀。因此，施以一段期間的徒刑，藉以適度隔離毒品、戒除
    依賴，若量處有期徒刑6 月以下，得易科罰金之結果，無法
    使被告與毒品隔離，且支出罰金之人可能是被告的親人，形
    同處罰了被告的親人。又被告前因施用毒品，經觀察勒戒、
    起訴科刑多次後，猶犯同罪行，顯未能深切悔改並記取教訓
    ，惟念及被告犯後坦承犯行，態度良好，暨自陳身體患有多
    項慢性病病、平日幫忙家中生意等一切情狀，各量處如主文
    所示之刑，再合併定其應執行之刑，如主文所示。
  (五)扣案之吸管1 支、燈泡1 顆、打火機1 個，為被告所有，且
    供其施用第二級毒品所使用（99年度易字第632 號案件），
    業據被告供認在卷，爰應依刑法第38條第1 項第2 款規定沒
    收之。
四、據上論斷，應依刑事訴訟法第273 條之1 第1 項、第299 條
    第1 項前段，毒品危害防制條例第10條第2 項，刑法第11條
    前段、第47條第1 項、第51條第5 款、第38條第1 項第2 款
    ，判決如主文。
本案經檢察官莊珂惠到庭執行職務。
中    華    民    國    99    年    11    月    30    日
                  刑事第三庭    法  官  蕭雅毓
以上正本證明與原本無異。
如不服本判決應於收受判決後10日內向本院提出上訴書狀，並應
敘述具體理由；其未敘述上訴理由者，應於上訴期間屆滿後20日
內向本院補提理由書（均須按他造當事人之人數附繕本）。「切
勿逕送上級法院」。
                                書記官  鍾宜津
中    華    民    國    99    年    11    月    30    日
附錄本案論罪科刑法條全文：
毒品危害防制條例第10條
施用第一級毒品者，處 6 月以上 5 年以下有期徒刑。
施用第二級毒品者，處 3 年以下有期徒刑。

司法院資訊處製作；財團法人民間司法改革基金會備份。
